臺灣臺北地方法院刑事判決　　　　　　　100年度訴字第803號
公　訴　人　臺灣臺北地方法院檢察署檢察官
被　　　告　鄭春榮
指定辯護人　本院公設辯護人　唐禎琪
被　　　告　鄧莉　　39歲民.
上列被告等因違反臺灣地區與大陸地區人民關係條例等案件，經
檢察官提起公訴（100年度偵字第11045號），本院判決如下：
    主  文
鄭春榮意圖營利而違反不得使大陸地區人民非法進入臺灣地區之
規定，處有期徒刑壹年捌月；又共同犯使公務員登載不實罪，處
有期徒刑肆月。應執行有期徒刑壹年拾月。緩刑年。緩刑期間
付保護管束，並應於緩刑期間，向指定之政府機關、政府機構、
行政法人、社區或其他符合公益目的之機構或團體提供陸拾小時
之義務勞務。
鄧莉共同犯使公務員登載不實罪，處有期徒刑肆月，如易科罰金
，以新臺幣壹仟元折算壹日。
    事  實
一、鄭春榮明知鄧莉為大陸地區人民，未經許可不得入境臺灣地
    區，其與鄧莉間並無結婚之真意，竟意圖營利，而基於使鄧
    莉非法入境臺灣地區之犯意，約定自鄧莉順利入境之日起，
    每月由鄧莉支付鄭春榮現金新臺幣（下同）3萬元作為報酬
    ，鄭春榮即於民國97年7月27日出境前往大陸地區四川省重
    慶市，並於翌日與鄧莉辦理結婚手續，嗣鄭春榮於同年8月7
    日領得重慶市公證處核發之結婚公證書後，旋持該公證書向
    財團法人海峽交流基金會（下稱海基會）請求認證，於取得
    海基會97年9月16日（97）核字第071874號證明書後，復於
    同年9月19日，至臺北市○○區○○街15號之內政部入出國
    及移民署（下稱移民署），以配偶團聚為由，申辦鄧莉入境
    來臺之手續，使移民署承辦公務員經實質審核後，許可鄧莉
    以團聚事由進入臺灣地區，並製發中華民國臺灣地區旅行證
    ，鄧莉遂得於97年12月30日持該旅行證非法進入臺灣地區。
    嗣鄧莉入境臺灣後，鄭春榮與鄧莉又基於使公務員登載不實
    事項於職務上所掌公文書之犯意聯絡，於98年1月14日，共
    同前往臺北市大同區戶政事務所，檢具前開結婚公證書及海
    基會證明書等文件，據以填具結婚登記申請書，而共同偽填
    結婚之事實，以供辦理結婚登記，使該戶政事務所不知情之
    承辦公務員陷於錯誤，而將「鄭春榮與大陸地區女子鄧莉於
    97年7月28日結婚」之不實事項，登載於職務上所掌管之戶
    籍登記簿上，足以生損害於戶政機關對於結婚登記及人民身
    分關係管理之正確性。嗣於99年9月30日晚間8時30分許，鄧
    莉與陳宏昌在臺北市○○區○○路494號之「甜言蜜語賓館
    」103號房從事性交易完畢後，為警臨檢當場查獲，始悉上
    情。
二、案經內政部入出國及移民署專勤事務第一大隊臺北市專勤隊
    報告臺灣臺北地方法院檢察署檢察官偵查起訴。
    理  由
一、按被告以外之人於審判外之言詞或書面陳述，除法律有規定
    者外，不得作為證據，刑事訴訟法第159條第1項固有明文；
    惟被告以外之人於審判外之陳述，雖不符同法第159條之1至
    之4規定，而經當事人於審判程序同意作為證據，法院審酌
    該言詞陳述或書面陳述作成時之情況，認為適當者，亦得為
    證據。又當事人、代理人或辯護人於法院調查證據時，知有
    第159條第1項不得為證據之情形，而未於言詞辯論終結前聲
    明異議者，視為有前項之同意，同法第159條之5亦定有明文
    。本案公訴人、被告鄭春榮、被告鄧莉及公設辯護人於本院
    審判程序中，對於本院所引用之供述及非供述證據之證據能
    力均表示沒有意見，且迄於言詞辯論終結前未聲明異議，經
    審酌本院所引用之供述及非供述證據資料作成時之情況，核
    無違法取證或其他瑕疵，認為以之作為證據為適當，均得做
    為證據。
二、上揭事實，業據被告鄭春榮、鄧莉於警詢、偵查、本院審理
    時均坦承不諱（見偵卷第10至14頁、第22至26頁、第112至
    113頁，本院卷第28頁反面、第48頁反面），復有臺北市大
    同區戶政事務所100年1月21日北市大戶資字第10030076000
    號函附結婚登記申請書、被告鄭春榮及鄧莉之入出境紀錄查
    詢、臺灣士林地方法院99年度秩抗字第2號刑事裁定、大陸
    地區人民入出臺灣地區申請書、保證書、臺灣地區人民申請
    大陸地區配偶來臺團聚資料表、海基會（97）核字第071874
    號證明書、重慶市公證處結婚公證書、門號0000000000、00
    00000000號之通聯紀錄等件附卷可稽（見偵卷第31頁、第34
    反面、第37至45頁、第55至59頁、第60至70頁、第75至105
    頁）。綜上，足認被告二人之上開任意性自白與事實相符，
    堪信為真實。是本件事證明確，被告二人上揭犯行均堪認定
    ，應依法論科。
三、按臺灣地區與大陸地區人民關係條例第79條第1項對於違反
    同條例第15條第1款所定不得使大陸地區人民非法進入臺灣
    地區之處罰，旨在防止大陸地區人民非法進入臺灣地區，以
    維護臺灣地區之安全與安定；所稱「非法」，自應從實質上
    之合法性予以判斷，凡評價上違反法秩序之方法，均屬「非
    法」；故在大陸地區通謀虛偽結婚，以不實之結婚證明辦理
    相關戶籍登記、入境等手續，憑以進入臺灣地區，其所持之
    入境許可文件雖係入出境主管機關所核發，形式上為合法，
    但因以詐欺方法而取得，即不具實質上之合法性，仍屬非法
    進入臺灣地區（最高法院94年度台上字第1064號判決意旨參
    照）。查被告鄭春榮為使大陸地區女子被告鄧莉得入境臺灣
    地區，明知其與被告鄧莉並無結婚真意，仍與被告鄧莉辦理
    結婚手續，而使被告鄧莉得以團聚為由申請來臺，藉以規避
    我國政府對大陸地區人民入境之管制，實質上形同以非法手
    段使大陸地區人民進入臺灣。被告鄭春榮於大陸地區女子被
    告鄧莉入臺後，依約即可按月向被告鄧莉收取3萬元之報酬
    ，且被告鄭春榮亦自承其實際受領該報酬長達1年多之時間
    等語（見本院卷第28頁反面、第48頁），是被告鄭春榮主觀
    上顯具有營利之意圖甚明。次按結婚，應為結婚之登記；結
    婚登記，應以當事人之一方為申請人，戶籍法第17條第1項
    、第35條分別定有明文。而申請人於申請結婚戶籍登記時，
    應提出證明文件，經戶政事務所承辦公務員查驗後，將受理
    登記資料登錄於電腦系統，並於國民身分證及戶口名簿有關
    欄內為必要之註記，戶籍法施行細則第13條、第17條亦有明
    文。是關於結婚戶籍登記，戶政機關僅有形式審查權而無實
    質審查權，故倘申請人明知無結婚之實，卻使戶政機關公務
    員為結婚之登記，應該當使公務員登載不實公文書之犯行。
    是核被告鄭春榮意圖營利，利用假結婚之方式，使大陸地區
    人民被告鄧莉進入臺灣地區之行為，係違反臺灣地區與大陸
    地區人民關係條例第15條第1款不得使大陸地區人民非法進
    入臺灣地區之規定，應依同條例第79條第2項規定論處；又
    被告鄭春榮、鄧莉共同以不實之結婚事項，向戶政機關申請
    結婚登記，應依刑法第214條之使公務員登載不實罪論處。
    被告二人就使公務員登載不實部分，有犯意聯絡及行為分擔
    ，為共同正犯。被告鄭春榮上開二犯行之間，犯意各別，行
    為互殊，應予分論併罰。
四、按臺灣地區與大陸地區人民關係條例第79條第2項之修正罰
    則，其立法目的係因所謂「蛇頭」（即安排大陸地區人民偷
    渡至大陸地區以外地區之人）引介大陸偷渡客進入臺灣地區
    ，日趨猖狂，對社會秩序及國家安全之危害，甚為嚴重，有
    特別加重其刑罰之必要。故該條規範對象，主要係針對慣常
    性引介大陸偷渡客進入我國之人為主，因其等經常藉由大批
    非法引介大陸人士來臺牟利，對國家安全造成之風險特別嚴
    重，並因此獲得鉅額利益，為從根本上阻絕此種對國家安全
    有高危險行為之經濟上誘因，自有必要特別以嚴厲之刑罰手
    段嚇阻；惟就單一性之使大陸人士非法來臺行為，縱行為人
    因此謀得利益，仍不應與上揭經常性之蛇頭所獲利益相提並
    論，惡性亦難相比擬，此時倘仍將專為牟取暴利之蛇頭而特
    設之重罰，強加於僅為蠅頭小利、危害性較微之行為人，非
    無以大砲打小鳥之嫌。經查本件被告鄭春榮並非職業蛇頭，
    其因年紀60有餘，工作難覓，始接受被告鄧莉每月給付3萬
    元之條件而涉本案，此時倘仍以該條重罰被告鄭春榮3年以
    上之重刑，非但流於苛酷，亦有違國民之法律感情，故就被
    告鄭春榮所犯情節觀之，實屬情輕法重，其犯罪情狀顯可憫
    恕，認科以最低度刑仍嫌過重，爰依刑法第59條規定，就被
    告鄭春榮違反臺灣地區與大陸地區人民關係條例第79條第2
    項之罪部分，酌量減輕其刑。
五、爰審酌被告鄭春榮為牟一己私利，非法使大陸地區女子進入
    臺灣地區，行為實屬不該，然被告二人犯後均坦承犯行，態
    度良好，兼衡其智識程度、影響戶政機關就戶籍管理正確性
    之程度、犯罪動機、目的、手段、生活狀況等一切情狀，分
    別量處如主文所示之刑，並就被告鄧莉部分諭知易科罰金折
    算標準，及就被告鄭春榮部分，定如主文所示之應執行刑。
    末查，被告鄭春榮前未曾因故意犯罪受有期徒刑以上刑之宣
    告等情，有臺灣高等法院被告前案紀錄表在卷可參；茲僅因
    一時思慮不週而罹刑章，且犯後坦承犯行，態度良好，經此
    偵審程序及罪刑之宣告，應能知所警惕，信無再犯之虞，本
    院認所宣告之刑以暫不執行為適當，爰併予宣告緩刑3年，
    惟緩刑期內，並應依刑法第74條第2項第5款，被告應向指定
    之政府機關、政府機構、行政法人、社區或其他符合公益目
    的之機構或團體提供60小時之義務勞務，並依刑法第93條第
    1項第2款規定，宣告其應於緩刑期間付保護管束，以資警惕
    。
據上論斷，應依刑事訴訟法第299條第1項前段，臺灣地區與大陸
地區人民關係條例第15條第1款、第79條第2項，刑法第11條前段
、第28條、第214條、第41條第1項前段、第51條第5款、第59條
、第74條第1項第1款、第2項第5款、第93條第1項第2款，刑法施
行法第1條之1，判決如主文。
本案經檢察官徐文豪到庭執行職務。
中    華    民    國   100    年    8    月    18    日
                  刑事第十五庭  審判長法  官  廖紋妤
                                      法  官  吳麗英
                                      法  官  李小芬
上正本證明與原本無異。
如不服本判決應於收受送達後10日內向本院提出上訴書狀，並應
敘述具體理由；其未敘述上訴理由者，應於上訴期間屆滿後20日
內向本院補提理由書（均須按他造當事人之人數附繕本）「切勿
逕送上級法院」。
                                      書記官  陳品潔
中    華    民    國   100    年    8     月    18    日
附錄所犯法條：
臺灣地區與大陸地區人民關係條例第15條
（禁止行為）
下列行為不得為之：
一、使大陸地區人民非法進入臺灣地區。
二、明知臺灣地區人民未經許可，而招攬使之進入大陸地區。
三、使大陸地區人民在臺灣地區從事未經許可或與許可目的不符
    之活動。
四、僱用或留用大陸地區人民在臺灣地區從事未經許可或與許可
    範圍不符之工作。
五、居間介紹他人為前款之行為。
臺灣地區與大陸地區人民關係條例第79條
（罰則）
違反第 15 條第 1 款規定者，處 1 年以上 7 年以下有期徒刑
，得併科新臺幣 1 百萬元以下罰金。
意圖營利而犯前項之罪者，處 3 年以上 10 年以下有期徒刑，
得併科新臺幣 5 百萬元以下罰金。
前二項之首謀者，處 5 年以上有期徒刑，得併科新臺幣 1 千萬
元以下罰金。
前三項之未遂犯罰之。
中華民國船舶、航空器或其他運輸工具所有人、營運人或船長、
機長、其他運輸工具駕駛人違反第 15 條第 1 款規定者，主管
機關得處該中華民國船舶、航空器或其他運輸工具一定期間之停
航，或廢止其有關證照，並得停止或廢止該船長、機長或駕駛人
之職業證照或資格。
中華民國船舶、航空器或其他運輸工具所有人，有第 1 項至第
4 項之行為或因其故意、重大過失致使第三人以其船舶、航空器
或其他運輸工具從事第 1 項至第 4 項之行為，且該行為係以運
送大陸地區人民非法進入臺灣地區為主要目的者，主管機關得沒
入該船舶、航空器或其他運輸工具。所有人明知該船舶、航空器
或其他運輸工具得沒入，為規避沒入之裁處而取得所有權者，亦
同。
前項情形，如該船舶、航空器或其他運輸工具無相關主管機關得
予沒入時，得由查獲機關沒入之。
中華民國刑法第214條
（使公務員登載不實罪）
明知為不實之事項，而使公務員登載於職務上所掌之公文書，足
以生損害於公眾或他人者，處 3 年以下有期徒刑、拘役或 5 百
元以下罰金。